【裁判字號】    95,訴,515
【裁判日期】    950807
【裁判案由】    毒品危害防制條例
【裁判全文】
臺灣彰化地方法院刑事判決               95年度訴字第515號
公  訴  人  臺灣彰化地方法院檢察署檢察官
被      告  甲○○
                    號
                    （現另案於臺灣彰化監獄彰化分監執行）
上列被告因違反毒品危害防制條例案件，經檢察官提起公訴（九
十五年度毒偵字第八四八號、第八九一號），本院裁定依簡式審
判程序判決如下：
    主  文
甲○○施用第一級毒品，累犯，處有期徒刑拾月。又施用第二級
毒品，累犯，處有期徒刑肆月。應執行有期徒刑壹年。
    事  實
一、甲○○前於民國九十三年間曾因施用第一級毒品案件，經本
    院判處有期徒刑九月確定，而其入監執行前開案件後，於九
    十四年七月二十日執行完畢。又於八十九年間先後二次因施
    用毒品案件，經分別送觀察、勒戒後，均認無繼續施用毒品
    之傾向，各於八十九年二月三日、五月二日執行完畢釋放，
    並由臺灣彰化地方法院檢察署檢察官先後以八十九年度毒偵
    字第四九三號、第二一六二號為不起訴處分確定。再於九十
    年間因施用毒品案件，經送強制戒治後，於九十年十一月十
    九日因停止戒治付保護管束而出所，於九十一年六月十一日
    因保護管束期滿未經撤銷而視為執行完畢。詎仍不知戒除毒
    癮，復基於施用第一級毒品海洛因之犯意，於九十五年一月
    十六日某時，在其彰化縣溪湖鎮○○里○○路○段一二八巷
    五三號住處內，以將海洛因摻入香菸內再點火吸食之方式，
    施用海洛因一次；另基於施用第二級毒品安非他命之犯意，
    於九十四年九月十日凌晨二時許，在其上開住處內，以將安
    非他命置於玻璃吸食器內，再以火加熱吸食所產生煙霧之方
    式，施用安非他命一次。嗣先於九十四年九月十日凌晨二時
    三十分許，在彰化縣溪湖鎮○○路二五六號前為警查獲；再
    於九十五年一月十九日晚上九時四十五分許，為警在彰化縣
    溪湖鎮○○里○○路○段查獲。
二、案經彰化縣警察局溪湖分局及員林分局分別報告臺灣彰化地
    方法院檢察署檢察官偵查起訴。
    理  由
一、訊據被告甲○○對於上揭施用第一級毒品海洛因及第二級毒
    品安非他命之犯行均坦承不諱，且其於九十四年九月十日、
    九十五年一月十九日先後為警查獲後，經警採集尿液送驗，
    結果分呈安非他命、嗎啡陽性反應等情，有詮昕科技股份有
    限公司出具之濫用藥物尿液檢驗報告及彰化縣衛生局出具之
    煙毒尿液檢驗成績書各一紙附卷可稽，顯見被告之自白與事
    實相符。又被告前於八十九年間曾先後二次因施用毒品案件
    ，經分別送觀察、勒戒後，均認無繼續施用毒品之傾向，各
    於八十九年二月三日、五月二日執行完畢釋放，並由臺灣彰
    化地方法院檢察署檢察官先後以八十九年度毒偵字第四九三
    號、第二一六二號為不起訴處分確定；再於九十年間因施用
    毒品案件，經送強制戒治後，於九十年十一月十九日因停止
    戒治付保護管束而出所，於九十一年六月十一日因保護管束
    期滿未經撤銷而視為執行完畢等情，有臺灣彰化地方法院檢
    察署刑案資料查註紀錄表、臺灣高等法院被告全國前案紀錄
    表各一份附卷可佐。綜上，本件事證明確，被告上揭施用第
    一級、第二級毒品之犯行，均堪認定。
二、核被告甲○○所為，係犯毒品危害防制條例第十條第一項之
    施用第一級毒品罪、第二項之施用第二級毒品罪。被告為施
    用而持有第一級毒品海洛因、第二級毒品安非他命之低度行
    為，已分別為施用該級毒品之高度行為所吸收，均不另論罪
    。被告所犯上開二罪間，犯意各別，罪質互殊，應予分論併
    罰。又刑法於九十四年二月二日修正公布，並於被告行為後
    ，自九十五年七月一日起生效施行，經依最高法院九十五年
    度第八次刑事庭會議決議內容，依現行刑法第二條第一項之
    規定，就與被告罪刑有關之累犯、數罪之定應執行刑等一切
    情形，綜其全部罪刑之結果而為比較之結果（詳見附表所示
    ），有關刑法修正之相關規定部分，應適用被告行為時（即
    修正前）之規定，核予敘明。則被告前曾於九十三年間因施
    用第一級毒品案件，經本院判處有期徒刑九月確定，而其入
    監執行前開案件後，於九十四年七月二十日執行完畢乙節，
    有臺灣彰化地方法院檢察署刑案資料查註紀錄表及臺灣高等
    法院被告全國前案紀錄表各一份在卷可憑，其於五年以內故
    意再犯本件有期徒刑以上之二罪，均構成累犯，均應依修正
    前刑法第四十七條之規定，各加重其刑。爰審酌被告前即有
    施用毒品之前科，經強制戒治後，仍不能戒除毒癮，竟再度
    施用毒品戕害自身健康，及其犯罪之動機、目的、所生危害
    及犯罪後之態度等一切情狀，就其所犯上開二罪分別量處如
    主文所示之刑，並依修正前刑法第五十一條第五款之規定，
    定其應執行之刑，以示懲儆。
據上論斷，應依刑事訴訟法第二百七十三條之一第一項、第二百
九十九條第一項前段，毒品危害防制條例第十條第一項、第二項
，刑法第十一條前段、第二條第一項前段、修正前刑法第四十七
條、第五十一條第五款，判決如主文。
本案經檢察官何蕙君到庭執行職務。
中    華    民    國    95    年    8     月    7     日
                          臺灣彰化地方法院刑事第一庭
                                      法  官    紀佳良
以上正本證明與原本無異。
如不服本判決，應於判決送達後十日內向本院提出上訴狀(須附繕
本 )。
中    華    民    國    95    年    8     月    7     日
                                      書記官    陳錫威
附錄本案論罪科刑法條
毒品危害防制條例第十條：
施用第一級毒品者，處六月以上五年以下有期徒刑。
施用第二級毒品者，處三年以下有期徒刑。
附  表：（刑法修正前、後與被告罪刑有關規定之比較）
一、(一)修正事項：累犯。
    (二)修正前：
      (1)刑法第四十七條：「受有期徒刑之執行完畢，或受無期
        徒刑或有期徒刑一部之執行而赦免後，五年以內再犯有
        期徒刑以上之罪者，為累犯，加重本刑至二分之一。」
      (2)刑法第四十九條：「累犯之規定，於前所犯罪依軍法或
        於外國法院受裁判者，不適用之。」
    (三)修正後：
      (1)刑法第四十七條：「（第一項）受徒刑之執行完畢，或
        一部之執行而赦免後，五年以內故意再犯有期徒刑以上
        之罪者，為累犯，加重本刑至二分之一。（第二項）第
        九十八條第二項關於因強制工作而免其刑之執行者，於
        受強制工作處分之執行完畢或一部之執行而免除
        後，五年以內故意再犯有期徒刑以上之罪者，以累犯論
        」。
      (2)刑法第四十九條：「累犯之規定，於前所犯罪在外國法
        院受裁判者，不適用之」。
    (四)比較結果：依修正前、後之規定，被告均構成累犯。
二、(一)修正事項：數罪之定應執行刑
    (二)修正前刑法第五十一條第五項：「宣告多數有期徒刑者，
      於各刑中之最長期以上，各刑合併之刑期以下，定其刑期
      。但不得逾二十年。」
    (三)修正後刑法第五十一條第五款：「數罪併罰，分別宣告其
      罪之刑，依下列各款定其應執行者：五、宣告多數有期徒
      刑者，於各刑中之最長期以上，各刑合併之刑期以下，定
      其刑期。但不得逾三十年。」
    (四)比較結果：修正後之規定並非有利於被告。
三、結論：綜合上列一、二所示，依現行刑法第二條第一項：「
    行為後法律有變更者，適用行為時之法律。但行為後之法律
    有利於行為人者，適用最有利於行為人之法律。」之從舊從
    輕規定，因修正後刑法對被告並非有利，故仍應依刑法第二
    條第一項前段之規定，適用被告行為時之刑法（即修正前之
    刑法）相關規定。


司法院資訊處製作；財團法人民間司法改革基金會備份。
